臺灣桃園地方法院刑事判決　　　　　　 94年度簡上字第121號
上　訴　人　甲○○　男　30歲（民國63年6月19日生）
　　　　　　乙○○　男　26歲（民國67年6月20日生）
上列上訴人即被告因妨害自由等案件，對於本院民國94年1 月26
日94年度壢簡字第118 號 (聲請案號93年度偵字第16232 號)第
一審簡易判決不服，提起上訴，本院管轄第二審合議庭判決如下
：
    主  文
原判決撤銷。
甲○○、乙○○共同以非法方法剝奪人之行動自由，甲○○處有
期徒刑貳月，乙○○處有期徒刑月，如易科罰金，均以佰元
折算壹日，未扣案手銬壹付沒收。
    事  實
一、甲○○、乙○○（綽號「地瓜」，前於民國92年間因違反槍
    砲彈藥刀械管制條例案件，經本院判處有期徒刑2 年，緩刑
    5 年，93年3 月31日判決確定，緩刑中）2 人在桃園縣平鎮
    市○○路2 巷14弄6 號經營「晶鑫娃娃坊」，丙○○前因毒
    品案件為警查獲，因懷疑係有人告密報警，因而於93年10月
    2 日凌晨2 時許，至上址「晶鑫娃娃坊」欲找乙○○理論，
    詎雙方一言不合，王江甫即與甲○○及綽號「阿忠」之不詳
    姓名年籍成年男子，共同基於普通傷害之犯意聯絡，或徒手
    或持甲○○所有之鋁棒1 支，毆打丙○○至倒地，隨即以「
    晶鑫娃娃坊」店內之情趣手銬，共同將丙○○銬住剝奪丙○○之行動自由後，承上傷害犯意接續再予毆打，致丙○○受
    有頭部外傷及全身多處裂傷之傷害 (傷害部分業據撤回告訴
    ，詳後述)， 甲○○於犯罪未為有追訴權之機關發覺前，即
    向接獲通報到場處理之警員王豐義表示其為犯罪人，自首而
    受裁判。
二、案經被害人丙○○訴由桃園縣政府警察局平鎮分局報請臺灣
    桃園地方法院檢察署檢察官聲請簡易判決處刑。
    理  由
一、訊據上訴人即被告甲○○對於上揭時、地，與上訴人即被告
    乙○○及綽號「阿忠」之成年男子，共同持「晶鑫娃娃坊」
    店內之情趣手銬將被害人丙○○銬住而剝奪其行動自由等情
    ，坦承不諱，惟辯稱：係因被害人丙○○欲向其借款不成始
    起衝突，伊與被告乙○○及綽號「阿忠」等3 人共同毆打被
    害人丙○○後，因怕被害人丙○○有自殘行為及可能損及店
    內財物，因此始會以店內之情趣手銬將其銬住並隨即報警等
    語。
二、經查，被害人丙○○係因另案毒品案件為警查獲後，因懷疑
    有人告密始於上開時間前往「晶鑫娃娃坊」欲找綽號「地瓜
    」之被告乙○○理論，惟當丙○○問完後，被告乙○○、甲○○即與綽號「阿忠」成年男子共同持鋁棒等物毆打丙○○
    ，之後又用手銬將丙○○雙手銬住，致其無法脫逃、反抗後
    ，又予毆打等情，已據告訴人丙○○於警詢時指訴在卷 (見
    93年度偵字第16232 號卷第22頁反面、23頁)， 核與被告乙○○於偵查時供承：「和甲○○合開晶鑫娃娃坊，丙○○來
    恐嚇取財，因為他案在我店裡被抓，他懷恨在心，以此要脅
    我們要錢，．．．。」等語 (見同上偵卷第38頁)相 符，因
    之被告甲○○供稱係被害人丙○○向其借錢不成，雙方始起
    衝突云云，顯與事實不符。又被害人丙○○遭被告乙○○、
    甲○○及綽號「阿忠」等人毆打倒地後，旋遭手銬銬住雙手
    ，剝奪其行動自由後，又遭渠等3 人合力毆打等情，亦據被
    害人丙○○指訴在卷，因之被告甲○○另供稱其係因害怕被
    害人丙○○自殘及怕損及店內財物，基於避難意思始以手銬
    銬住被害人丙○○云云，並非事實，亦無可採。又被告甲○○供稱係其與乙○○及綽號「阿忠」3 人共同將被害人丙○○銬住等情，已據被告甲○○於本院審理時供承：「我把他
    抓起來銬住他，因為他比較魁悟，所以乙○○及阿忠他們有
    幫助我」、「他們二人和我合力抓住丙○○，抓住他後，我
    才把他上手銬」等語 (見本院94年5 月31日審判筆錄第5頁)
    ，此雖與被害人丙○○於警詢時指訴係「地瓜銬我的」，尚
    有不合，惟被害人丙○○於警詢時既已指訴其遭被告乙○○
    等人毆打倒地後昏過去，醒來後雙手已被銬住，無法反抗亦
    無法脫逃等語 (見同上偵卷第22頁)， 則被害人丙○○當時
    既已昏厥，則其對於究係何人以何方法將其銬住，應已無法
    得知，被告甲○○上開供述，應可採信。
三、核被告甲○○、乙○○所為，係犯刑法第302 條第1 項之妨
    害自由罪。被告甲○○、乙○○及綽號「阿忠」之成年人，
    有犯意聯絡與行為分擔，均為共同正犯。被告甲○○於犯罪
    未發覺前即報警，並對到場處理之警員王豐義表示其為犯罪
    人，自首而受裁判之事實，已據被告甲○○供承在卷，並經
    警員王豐義陳述相符，有查詢記錄表一份在卷可稽，被告甲○○符合自首要件，應依刑法第62條前段規定，減輕其刑，
    至於被告乙○○雖於警員王豐義到場時亦在現場，惟其當時
    並無表示其有參與傷害及妨害自由之犯行，係警員王豐義至
    醫院向被害人丙○○製作筆錄及被告甲○○於派出所製作筆
    錄後，警員王豐義始知乙○○亦為共犯等情，已據警員王豐
    義證陳無訛，則被告乙○○尚無自首與否之問題。
四、聲請意旨另以：被告甲○○、乙○○及綽號「阿忠」之成年
    男子，於93年10月2 日凌晨2 時許，在桃園縣平鎮市○○路
    2 巷14弄6 號「晶鑫娃娃坊」，因細故與告訴人丙○○爭執
    ，竟基於普通傷害之犯意，共同或徒手或持鋁棒毆打告訴人
    丙○○，致告訴人丙○○受有頭部外傷及全身多處裂傷等傷
    害，因認被告甲○○、乙○○另犯刑法第277 條第1 項之普
    通傷害罪嫌。
五、按告訴乃論之罪，告訴人於第一審辯論終結前，得撤回其告
    訴。刑事訴訟法第238 條第1 項定有明文，其立法意旨係重
    在限制告訴乃論之罪撤回告訴之時期，亦即撤回告訴必須於
    第一審「辯論終結」前，始得為之，逾此時期即不得為之，
    以免肇致告訴人操縱訴訟程序及輕視裁判之流弊。依此立法
    意旨，應認此限制並非重在第一審終結程序是否經「言詞辯
    論」，而係重在告訴人之撤回告訴時期須在第一審裁判前法
    院最後得審酌之時點前，故理論上不經言詞辯論之判決，告
    訴人須於第一審判決前始得撤回其告訴。惟法院所為之裁判
    須對外表示始發生羈束力，如僅制作裁判書，在未依法定程
    序宣示或送達前，不過係一種裁判文稿，並無羈束力可言(
    最高法院20年度非字第119 號判例意旨參照)。 檢察官聲請
    簡易判決處刑之案件，法院不經通常審判程序應立即處分，
    刑事訴訟法第449 條第1 項、第453 條定有明文，則簡易程
    序之判決，因其不經言詞辯論而不予宣示，在未經宣示或送
    達而對外發生效力前，不過為一種裁判文稿，法院仍得變更
    之，自不宜限制過嚴而不許告訴人於判決對外發生效力前撤
    回其告訴。
六、查本件被告甲○○、乙○○妨害自由等案件，經檢察官偵查
    絡結聲請以簡易判決處刑，94年1 月13日繫屬本院，經本院
    於94年1 月26日以94年度壢簡字第118 號為第一審簡易判決
    ，該判決未經宣示，係於94年2 月6 日送達判決書與被告甲○○、乙○○ (94年3 月2 日送達檢察官)等 情，有本院公
    務電話查詢單及送達回證在卷可稽，而告訴人丙○○係於94
    年2 月3 日向本院撤回其傷害告訴，有撤回告訴狀1 份在卷
    可憑，換言之，依前開說明，告訴人丙○○撤回告訴之意思
    表示係在本院前開第一審簡易判決對外發生效力前，即已到
    達本院而發生撤回告訴之效力無訛。
七、原判決對被告甲○○、乙○○論罪科刑，固非無據，惟查：
    (1)原判決引用檢察官聲請簡易判決處刑書之記載，因而認定
    被告甲○○、乙○○及綽號「阿忠」之人係先由甲○○以手
    銬將丙○○雙手反銬而限制其自由後，隨即或持鋁棒或徒手
    共同毆打丙○○之事實，惟此與被害人丙○○於警詢時指訴
    係先遭毆打後再被銬手銬，及被告甲○○於本院供述係先打
    後銬之事實均有相符，原判決就上開事實之認定尚有違誤。
    (2)又被告甲○○、乙○○及綽號「阿忠」等人所有供犯罪所
    用之手銬1 付，原判決並未予以宣告沒收，亦未敘明不沒收
    之理由，亦有未合。(3)原判決未就被告甲○○符合自首部分
    予以認定，亦有未洽。(4)告訴人丙○○撤回告訴，為原審未
    及審酌。被告甲○○、乙○○提起上訴否認有妨害自由犯行
    ，固無理由，惟原判決既有上開可議之處，應由本院撤銷原
    判決，自為判決。爰審酌被告甲○○、乙○○僅因細故爭執
    ，即以手銬銬住被害人丙○○而剝奪其行動自由之犯罪動機
    、目的、手段，及被告甲○○犯罪後自首等一切情狀，分別
    量處如主文所示之刑，並均諭知其易科罰金之折算標準。未
    扣案之手銬1 付，被告甲○○供承係「晶鑫娃娃坊」店內所
    有，自為被告甲○○、乙○○所有，且係渠等供犯本件妨害
    自由所用之物，雖未扣案，惟既無證據證明已滅失，仍應依
    刑法第38條第1 項第2 款宣告沒收。至被告甲○○、乙○○
    所涉犯刑法第277 條第1 項之傷害犯嫌，既經告訴人丙○○
    撤回告訴，原應為不受理判決，惟聲請人認此部分與前開妨
    害自由有罪部分有牽連犯裁判上一罪關係，爰不另為不受理
    判決，併予敘明。又鋁棒雖係被告所有供犯傷害行為所用之
    物，惟經撤回告訴已不成罪，故不沒收。
四、末查，被告乙○○經合法傳喚，無正當理由不到庭，爰不待
    其陳述逕行判決。
據上論斷，應依刑事訴訟法第455 條之1 第3 項、第369 條第1
項前段、第299 條第1 項前段、第371 條，刑法第28條、第302
條第1 項、第62條前段、第41條第1 項前段、第38條第1 項第2
款，罰金罰鍰提高標準條例第1 條前段、第2 條，判決如主文。
本案經檢察官謝雯璣到庭執行職務。
中　　華　　民　　國　　94　　年　　6 　　月　　14　　日
                  刑事第九庭    審判長法  官  林明洲
                                      法  官  游士珺
                                      法  官  黃斯偉
以上正本證明與原本無異。
本判決不得上訴。
                                      書記官　李珈慧
中　　華　　民　　國　　94　　年　　6 　　月　　15　　日
論罪法條之依據：
中華民國刑法第302條
(剝奪他人行動自由罪)
私行拘禁或以其他非法方法，剝奪人之行動自由者，處五年以下
有期徒刑、拘役或三百元以下罰金。
因而致人於死者，處無期徒刑或七年以上有期徒刑，致重傷者，
處三年以上十年以下有期徒刑。
第一項之未遂犯罰之。
